【裁判字號】    98,抗,17
【裁判日期】    980227
【裁判案由】    假扣押
【裁判全文】
臺灣高等法院民事裁定                    98年度抗字第17號
抗  告  人  台灣應解股份有限公司
法定代理人  乙○○○
訴訟代理人  林育竹律師
相  對  人  聯策科技股份有限公司
法定代理人  甲○○
訴訟代理人  簡良夙律師
上列當事人間假扣押事件，抗告人對於中華民國97年11月3日臺
灣新竹地方法院97年度裁全字第1598號裁定，提起抗告，本院裁
定如下：
    主  文
原裁定廢棄。
相對人在原法院之聲請駁回。
聲請及抗告費用均由相對人負擔。
    理  由
一、相對人於原法院聲請意旨略以：兩造於民國95年10月4日訂
    立FPC銅箔線路缺陷檢測系統合作契約（下稱系爭契約），
    約定抗告人應於96年3月3日期限內完成FPC銅箔線路缺陷檢
    測系統，惟抗告人遲至同年7月13日始交付檢測系統，且交
    付之檢測系統有瑕疵，未能符合系爭契約約定之驗收規格，
    相對人屢次要求抗告人改善，然迄97年8月19日驗收前開檢
    測系統，仍未達成系爭契約約定之驗收標準。相對人乃於同
    年9月27日函催抗告人於文到14日內改善，然抗告人仍未為
    改善，相對人遂於同年10月17日解除系爭契約，並請求抗告
    人給付損害賠償金額新台幣（下同）2,233,933元，惟抗告
    人迄今置之不理，顯有惡意拖延還款，進而脫產之虞，為保
    全強制執行，爰依民事訴訟法第522條、第523條、第526條
    第2項規定，提供擔保以代釋明，聲請對抗告人之財產在2,2
    33,933元範圍內予以假扣押等語。
二、抗告意旨略以：抗告人之財務報表經國內前4大會計師事務
    所簽證，營業收入近1億元，流動資產及現金流量均足以支
    付相對人所請求之損害賠償金額，相對人未釋明抗告人有何
    脫產或隱匿財產之情形，原裁定竟准予假扣押，依法不合，
    爰提起抗告，請求廢棄原裁定，駁回相對人假扣押之聲請等
    語。
三、按「債權人就金錢請求或得易為金錢請求之請求，欲保全強
    制執行者，得聲請假扣押。」、「假扣押非有日後不能強制
    執行或甚難執行之虞者，不得為之。」、「請求及假扣押之
    原因應釋明之，前項釋明如有不足，而債權人陳明願供擔保
    或法院認為適當者，法院得定相當之擔保，命供擔保後為假
    扣押。」92年2月7日總統令修正公布之民事訴訟法第522條
    第1項、第523條第1項及第526條第1、2項分別定有明文。上
    開修正之民事訴訟法第526條第2項將原有「債權人雖未為前
    項釋明，如就債務人所應受之損害已供法院所定之擔保者，
    得命為假扣押」之規定，修正為「前項釋明如有不足，而債
    權人陳明願供擔保或法院認為適當者，法院得定相當之擔保
    ，命供擔保後為假扣押」，以與同條第1項規定：「請求及
    假扣押之原因，應釋明之」相呼應，是請求及假扣押之原因
    ，債權人應先釋明使法院信其大致適當，僅於其釋明不足時
    ，法院為補強計，始得命供擔保，非謂法院於債權人未為釋
    明，僅陳明願供擔保時，即得為命提供擔保之假扣押裁定。
    又民事訴訟法第523條第1項所謂「不能強制執行」，如債務
    人浪費財產，增加負擔，或就其財產為不利益之處分，將成
    為無資力之情形等是，所謂甚難執行，如債務人將移住遠方
    或逃匿是。另「證明」與「釋明」在構成法院之心證上程度
    未盡相同，所謂「證明」，乃當事人提出之證據方法，足使
    法院產生堅強之心證，可以完全確信其主張為真實而言，而
    所謂「釋明」，則為當事人提出之證據未能使法院達於確信
    之程度，僅在使法院得薄弱之心證，信其事實上之主張大概
    為如此者而言，二者非性質上之區別，而係分量上之不同。
四、經查：相對人主張之上開事實，固據其提出系爭契約、FPC
    銅箔線路缺陷檢測系統計畫書、驗收報告為憑（原審卷第5
    至29頁），惟上開文件僅能釋明「假扣押請求」之原因。至
    相對人主張：「抗告人迄今置之不理，顯有惡意拖延還款之
    事實，進而有脫產之虞」之假扣押原因，相對人於原審僅提
    出律師函及其回執為憑（原審卷第30至35頁），嗣於本院審
    理時，復提出律師函、財政部臺灣省國稅局財產歸屬資料清
    單（本院卷第150至151頁、第155至159頁、第163至167頁）
    以為釋明，然：
（一）觀諸抗告人委由天詠律師事務所對相對人所發之律師函分
      別載有：「……貴公司並未依FPC銅箔線路缺陷檢測系統
      計畫書於合約簽訂後2個月內提供符合規格之機台，本公
      司依該計畫書三、實施方法（雙方應履行事項）之約定，
      有權要求順延交機時間，因此並無貴公司所謂遲至96年7
      月13日始交付檢測系統之問題」、「……貴公司僅出示嘉
      聯益科技股份有限公司於97年8月19日所做驗收報告僅以8
      片待檢版（panel）重複檢測7次，顯然違背……檢測系統
      合作契約書約定，應由貴公司進行驗收之條件及連續作業
      1000panel之驗收方式。……其片面解除契約自屬無理由
      ，亦不生任何契約解除之效力，亦不得以此作為要求本公
      司應負損害賠償責任之依據。」等語（本院卷第150頁、
      第155至156頁），所涉均係關於「假扣押請求」及系爭契
      約解除暨損害賠償之問題，核與假扣押之原因無涉。
（二）依上開財政部臺北市國稅局財產歸屬資料清單所示，抗告
      人於96年度之利息所得計有31,718元（計算式：台新國際
      商業銀行股份有限公司4,622元+第一商業銀行股份有限公
      司281元+玉山商業銀行股份有限公司新竹分公司（25,956
      元+台新國際商業銀行股份有限公司建北分公司859元=31,
      718元），如以年息1.5%至2%計算，推估抗告人約有1,585
      ,900 元至2,114,533元之存款，至於該存款是否有異動，
      並無法自該清單獲悉，是自難僅依前開資料即認抗告人有
      何浪費財產、增加負擔，或就其財產為不利益之處分將成
      為無資力，甚至將移住遠方或逃匿之情事。又抗告人於收
      受原執行法院97年11月11日新院雲97執全文字第843號執
      行命令後，即於同年12月18日向原法院提存所提存2,23
      3,933元（本院卷第198至200頁），且依勤業眾信會計師
      事務所97年5月15日會計師查核報告所載，抗告人95年度
      之營業收入為89,958,274元，96年度增為95,614,732元，
      而96年度之流動資產52,827,814元，減去流動負債37,008
      ,387 元，尚有15,819,427元，現金及約當現金餘額則為
      10,876,701元，有上開報告可按（本院卷第30至35頁），
      益見抗告人之資力並無相對人所稱有日後不能強制執行之
      虞。
（三）至相對人主張97年全球金融風暴，台灣高科技業受重大影
      響，抗告人之獲利能力必為大減等語，僅係相對人臆測之
      詞，亦難認係假扣押原因之釋明。
（四）此外，相對人復無法再釋明抗告人有何假扣押之原因，從
      而，相對人就假扣押原因所為之前揭釋明，尚難使本院得
      有薄弱之心證，信其事實上之主張大致適當，則揆諸上開
      三之說明，相對人假扣押之聲請，歉難准許。原法院逕予
      准許，自有未洽。抗告意旨指摘原裁定不當，聲明廢棄，
      為有理由，爰將原裁定廢棄，裁定如主文第2項所示。
五、據上論結，本件抗告為有理由，爰裁定如主文。
中    華    民    國    98    年    2     月    27    日
                    民事第十二庭
                        審判長法  官  陳駿璧
                              法  官  連士綱
                              法  官  陳邦豪
正本係照原本作成。
本裁定除以適用法規顯有錯誤為理由，不得再抗告。如提起再抗
告，應於收受後10日內委任律師為訴訟代理人向本院提出再抗告
狀。並繳納再抗告費新台幣1000元。
中    華    民    國    98    年    3     月     2    日
                              書記官  李佳樺


司法院資訊處製作；財團法人民間司法改革基金會備份。
